臺灣高雄地方法院刑事判決　　　　　　　 96年度訴字第126號
公　訴　人　臺灣高雄地方法院檢察署檢察官
被　　　告　乙○○
上列被告因毒品危害防制條例案件，經檢察官提起公訴（95年度
毒偵字第9352號）及移送併辦（95年度毒偵字第9494號、96年度
毒偵字第1422、2021號），本院依簡式審判程序判決如下：
    主  文
乙○○施用第一級毒品，累犯，處有期徒刑壹年陸月，扣案之海
洛因參包（驗後重分別為零點零伍壹公克、零點零肆壹公克、零
點零肆柒公克，及內含海洛因之包裝袋共參個），均沒收銷燬。
    事  實
一、乙○○前因施用毒品犯行，經本院以民國92年度毒聲字第
    199 號裁定送強制戒治，於92年8 月9 日視為執行完畢。另
    因違反肅清煙毒條例案件，經本院以86年度訴字第365 號判
    決判處有期徒刑3 年8 月確定，復因違反麻醉藥品管理條例
    案件，經臺灣嘉義地方法院以86年度易字第980 號判決判處
    有期徒刑5 月確定，又因竊盜等案件，經本院以91年度雄簡
    字第750 號判決判處有期徒刑4 月確定，再因竊盜案件，經
    本院以91年度簡字第1140號判決判處有期徒刑6 月確定，上
    開數罪之刑接續執行，於94年12月18日執行完畢。詎其仍不
    知悔改，復於前揭強制戒治視為執行完畢後5 年內之95年9
    月間某日起至96年1 月26日某時止，基於施用第一級毒品海
    洛因之犯意，在高雄市○○區○○路75號10樓住處，均以將
    海洛因置於針筒內加水稀釋後，注射血管之方式施用，平均
    每日施用1 次，施用海洛因多次，嗣於附表所示之「查獲日
    期」、「查獲地點」，分別為警查獲，並扣得附表編號1 、
    2 、4 所示之物，經警採集其尿液送檢，檢驗結果均呈嗎啡
    陽性反應，而知上情。
二、案經高雄市政府警察局苓雅分局報請臺灣高雄地方法院檢察
    署檢察官偵查起訴及移送併辦。
    理  由
一、上開事實，業據被告乙○○於審理時坦承不諱（見本院卷第
    115 頁），且經警4 次查獲均採集其尿液送高雄市立凱旋醫
    院鑑驗結果，被告尿液均呈施用海洛因後之嗎啡陽性反應，
    此有該醫院之濫用藥物尿液檢驗報告4 份可證（見偵(一)卷第
    34頁、偵(二)卷第30頁、偵(三)卷第20頁、偵(四)卷第9 頁），並
    有被告所持之白色粉末3 包可稽，而該白色粉末確均係海洛
    因無訛，亦有高雄市立凱旋醫院濫用藥物成品檢驗鑑定書3
    份可參（見本院卷第23、35、111 頁）。再者，被告前因施
    用毒品案件，經本院以92年度毒聲字第199 號裁定送強制戒
    治，於92年8 月9 日視為執行完畢之事實，亦有臺灣高等法
    院被告前案紀錄表可憑，是被告確係於強制戒治視為執行完
    畢後，5 年內又為本件施用海洛因犯行甚明；從而，本案事
    證明確，被告犯行堪予認定。
二、核被告乙○○所為，係犯毒品危害防制條例第10條第1 項之
    施用第一級毒品罪。被告各次持有第一級毒品之行為均為其
    後施用第一級毒品之高度行為所吸收，不另論罪。被告多次
    施用第一級毒品海洛因之犯行，因毒品危害防制條例第2 條
    第1 項規定的毒品，即具有成癮性，故毒品危害防制條例所
    規定之施用毒品行為應即具有因毒品成癮而反覆施用之性質
    ；參酌最高法院95年度台上字第1079號判決揭示「刑事法若
    干犯罪行為態樣，本質上原具有反覆、延續實行之特徵，立
    法時既予特別歸類，定為犯罪構成要件之行為要素，則行為
    人基於概括之犯意，在密切接近之一定時、地持續實行之複
    次行為，倘依社會通念，於客觀上認為符合一個反覆、延續
    性之行為觀念者，於刑法評價上，即應僅成立一罪。學理上
    所稱『集合犯』之職業性、營業性或收集性等具有重複特質
    之犯罪均屬之，例如經營、從事業務、收集、販賣、製造、
    散布等行為概念者是」之意旨，本院認為毒品危害防制條例
    所規定處罰之施用毒品行為固具有反覆實施之性質，然各次
    施用毒品之行為係滿足各單次毒癮發作所致，各次施用毒品
    行為係各自獨立，尚難認係同一行為之數次舉動。換言之，
    施用毒品行為與接續犯之概念有別，而集合犯與連續犯之區
    別則在於立法者已將本質上具有反覆、延續實行之特徵予特
    別歸類而定為犯罪構成要件之行為要素，且依社會通念於客
    觀上認為符合一個反覆、延續性之行為觀念者即應僅成立集
    合犯之一罪，反之則係連續犯，準此，毒品危害防制條例既
    依成癮性、濫用性及對社會危害性而將毒品分為四級，且僅
    規定處罰施用第一、二級毒品，足見毒品危害防制條例所處
    罰施用第一、二級毒品，其構成要件之行為要素係具有成癮
    、濫用之反覆、延續實行，且依社會通念於客觀上認為符合
    一個反覆、延續性之行為觀念，於刑法評價上，即應僅成立
    「集合犯」之一罪。檢察官雖未就被告自95年10月27日某時
    起至96年1 月26日某時止之施用毒品犯行部分起訴，惟上開
    部分行為與已起訴之95年9 月間某日起至95年10月26日上午
    10 時 許止之施用海洛因犯行部分，有集合犯之實質上一罪
    關係，已如前述，且其中95年10月27日起至95年11月25日止
    （即附表編號2 之部分）、95年12月4 日晚間6 時30分許回
    溯24 小 時內某時（即附表編號3） 及96年1 月26日某時（
    即附表編號4） 施用毒品之犯行，業經檢察官移送併辦，均
    為起訴效力所及，本院自得併予審理。另被告前因違反肅清
    煙毒條例案件，經本院以86年度訴字第365 號判決判處有期
    徒刑3 年8 月確定，復因違反麻醉藥品管理條例案件，經臺
    灣嘉義地方法院以86年度易字第980 號判決判處有期徒刑5
    月確定，又因竊盜等案件，經本院以91年度雄簡字第750 號
    判決判處有期徒刑4 月確定，再因竊盜案件，經本院以91年
    度簡字第1140號判決判處有期徒刑6 月確定，上開數罪之刑
    接續執行，於94年12月18日執行完畢等情，此有臺灣高等法
    院被告前案紀錄表可佐，是其5 年內故意再犯本件有期徒刑
    以上之罪，為累犯，依刑法第47條第1 項規定加重其刑。爰
    審酌被告前經強制戒治執行完畢後，猶不思戒除毒癮，顯見
    被告並無堅定戒癮之意志，惟念其行為尚未危害他人及其犯
    後坦承犯行，態度尚稱良好等一切情狀，量處如主文所示之
    刑。至扣案之海洛因3 包（驗後重分別為0.051 公克、0.04
    1 公克、0.047 公克，及內含與海洛因難以析離，應一併視
    為毒品之包裝袋各1 個，共3 個），係查獲之毒品，依毒品
    危害防制條例第18條第1 項前段規定，諭知沒收銷燬。至海
    洛因送驗所致之耗損，因已滅失，爰不諭知沒收銷燬。
據上論斷，應依刑事訴訟法第273 條之1 第1 項、第299 條第1
項前段，毒品危害防制條例第10條第1 項、第18條第1 項前段，
刑法第11條、第47條第1 項，判決如主文。
本案經檢察官甲○○到庭執行職務
中　　華　　民　　國　　96　　年　　 4　　月　  25　  日
                    刑事第十三庭法　官  方錦源
上正本證明與原本無異
如不服本判決，應於判決送達後10日內，向本院提出上訴狀。
中　　華　　民　　國　　96　　年　　4　　月　　25 　　日
                                書記官  鄧思辰
附表
┌──┬──────┬────────┬───────────┬──────────┐
│編號│施用日期    │查獲日期        │查獲地點（扣案物品）  │偵查案號            │
├──┼──────┼────────┼───────────┼──────────┤
│ 1  │95年9 月間某│95年10月28日上午│高雄市○○區○○路146 │95年度毒偵字第9352號│
│    │日起至95年10│10時45分許      │號前（海洛因1包，驗前 │（起訴）            │
│    │月26日上午10│                │重0.070公克，驗後重0.0│                    │
│    │時許        │                │51公克，及內含海洛因之│                    │
│    │            │                │包裝袋1個）           │                    │
├──┼──────┼────────┼───────────┼──────────┤
│ 2  │95年10月間某│95年11月26日下午│高雄市前鎮區○○○路與│95年度毒偵字第9494號│
│    │日起至95年11│2時30分許       │籬仔內路口（海洛因1 包│（併辦）            │
│    │月25日晚間10│                │，驗前重0.065公克，驗 │                    │
│    │時許        │                │後重0.041公克，及內含 │                    │
│    │            │                │海洛因之包裝袋1個）   │                    │
├──┼──────┼────────┼───────────┼──────────┤
│ 3  │95年12月4 日│95年12月4日下午4│高雄市○○區○○街與中│96年度毒偵字第1422號│
│    │晚間6 時30分│時40分許        │華橫路路口（無）      │（併辦）            │
│    │許採尿時起回│                │                      │                    │
│    │溯24小時內之│                │                      │                    │
│    │某時        │                │                      │                    │
├──┼──────┼────────┼───────────┼──────────┤
│ 4  │96年1 月26日│96年1月27日凌晨 │高雄市苓雅區○○○路25│96年度毒偵字第2021號│
│    │某時        │零時25分許      │號前（海洛因1包，驗前 │（併辦）            │
│    │            │                │重0.076公克，驗後重0.0│                    │
│    │            │                │47公克，及內含海洛因之│                    │
│    │            │                │包裝袋1個）           │                    │
└──┴──────┴────────┴───────────┴──────────┘
附錄本案論罪科刑法條全文：
毒品危害防制條例第10條第1 項
施用第一級毒品者，處 6 月以上 5 年以下有期徒刑。
